臺北高等行政法院裁定                            九十一年度訴字第一二八八號
    原      告  勞工保險局
    代  表  人  廖碧英總經理.
    訴訟代理人  劉壽仁律師
    被      告  晶贊實業有限公司
    代  表  人  甲○○
右當事人間因返還墊款事件，提起行政訴訟，本院裁定如左︰
    主  文
原告之訴駁回。
訴訟費用由原告負擔。
    理  由
一、按「訴訟事件不屬行政法院之權限者，行政法院應以裁定駁回之。」行政訴訟法
    第一百零七條第一項第一款定有明文。又「公法上之爭議，除法律別有規定外，
    得依本法提起行政訴訟。」，亦為同法第二條所明定；足認行政訴訟乃解決當事
    人間關於公法上之爭議所施行之程序，如非屬公法上爭議之事件，行政法院自無
    審判權。
二、本件原告起訴意旨略以：按「雇主因歇業、清算或宣告破產，本於勞動契約所積
    欠之工資未滿六個月部份，有最優先受清償之權。雇主應按其當月僱用勞工投保
    薪資總額及規定之費率，繳納一定數額之積欠工資墊償基金，作為墊償前述積欠
    工資之用。」雇主須提繳一定數額之款項予該積欠工資墊償基金，於雇主歇業、
    清算或宣告破產時，積欠勞工之工資，於一定範圍內由該基金墊償，以保障勞工
    之工資在特定範圍獲得支付，使勞工權益得以確保。雇主違反該項規定，尚應依
    同法第七十九條第一款裁處罰鍰。且該基金係由中央主管機關委員會管理之，基
    金之收繳有關業務，依該法第廿八條第五項規定訂定之積欠工資墊償基金提繳及
    墊償管理辦法第二條之規定，由積欠工資墊償基金委員會委任原告辦理，顯見該
    基金之設立及運作，均係基於勞動基準法之特別規定，並以公權力之介入，以達
    成其立法目的。又原告於墊償積欠工資後，即得向雇主追償墊款，並不以勞工怠
    於行使權利為必要，且原告為政府機關，追償墊款係基於法律之特別規定，而非
    基於保全自己債權之目的，其追償復有最優先受清償權，而非追償後所生之私法
    效力仍歸屬債務人，足見積欠工資墊償基金設立目的、管理程序、基金之收繳、
    費率之核定、積欠工資之墊償及墊償後之追償，均具公益性質，且經政府公權力
    介入，則其所衍生之糾紛，應屬公法爭議事件，於行政訴訟新制實施後，自應由
    鈞院審判而為實體裁判（台中高等行政法院已就此類事件作成八十九年度訴字第
    五四○號為原告勝訴之判決）。又本件被告因經營不善，已自行歇業。被告與勞
    工代表楊玉祥填具積欠工資墊償申請書，申請墊償積欠工資新台幣三六八、九二
    六元，原告同意墊償，並已墊付完畢，有原告民國（下同）九十年四月十一日保
    墊字第六○○○○九六號公函影本、請求墊償工資金額及勞工名冊、中國農民銀
    行原告整批匯款成功明細表影本、原告積欠工資墊償核付明細清單影本為證。請
    求判命被告清償，並命自起訴狀繕本送達之翌日起至清償日止，依基金所存合作
    金庫銀行東門分行年息百分四．五七五計付利息等語。
三、經查，勞動基準法第二十八條第四項所規定，雇主積欠之工資，經勞工請求未獲
    清償者，由積欠工資墊償基金墊償之。係由原告就雇主積欠之工資債務，專為勞
    工之權益，提供最終必獲清償之擔保，而為類似法定的債務擔保（民法第七百三
    十九條參照），嗣於原告由積欠工資墊償基金墊償後，再依據積欠工資墊償基金
    提繳及墊償管理辦法第十四條規定，以原告之名義，依法向雇主或清算人或破產
    管理人請求於限期內償還墊款。惟核其墊償工資債務行為之性質，原告雖居於國
    家機關之地位，然其於墊償勞工工資時，非為高權行政之行為，而係為達成行政
    上之任務，提供給付、服務、救濟、照顧等方法，增進公共及社會成員之利益，
    以達成國家任務，所採取的「國庫行政」（即私經濟行政）之「行政私法」行為
    （參見吳庚先生著行政法之理論與實用八十九年九月六版第十二頁）。而所謂「
    代位行使」之觀念，原規定於修正前民法第三百十二條，其原條文為「就債之履
    行有利害關係之第三人為清償者，得按其限度就債權人之權利，以自已之名義，
    代位行使。．．．」（於八十八年四月二十一日修正為「．．．於其清償之限度
    內承受債權人之權利，．．」），另現行民法第七百四十九條亦有「保證人向債
    權人為清償後，於其清償之限度內，承受債權人對於主債務人之債權。．．．」
    之類似規定，原告依上開積欠工資墊償基金提繳及墊償管理辦法第十四條所規定
    於墊償雇主所積欠之工資後，所得代位行使之債權，即係本於受讓原來勞工對雇
    主之工資債權，其仍不失為同一債權。而被告與其所屬員工楊玉祥等九人間係本
    於僱傭契約所生之工資債權之私權糾紛，在不失債之同一性，原告墊償勞工工資
    後，所得行使之墊款償還請求權，應仍屬私權爭執。從而，本件既屬行政私法之
    行為，原告自應依民事相關法律之規定向普通法院尋求救濟途徑始為正辦（參見
    吳庚先生前揭書第十四、十五頁），其逕向無審判權之本院起訴，於法自有未合
    ，依首揭行政訴訟法第一百零七條第一項第一款規定，應裁定駁回之。
四、依行政訴訟法第一百零七條第一項第一款、第一百零四條，民事訴訟法第九十五
    條、第七十八條，裁定如主文。
中    華    民    國      九十一    年      五        月      十四      日
                          臺 北 高 等 行 政 法 院   第 四 庭
                                          審 判 長  法  官  姜素娥
                                                    法  官  林文舟
                                                    法  官  陳國成
右為正本係照原本作成。
如不服本裁定，應於送達後十日內向本院提出抗告狀（須按他造人數附繕本）。
中    華    民    國      九十一    年      五        月      十四      日
                                                    書記官  王琍瑩
